最　高　行　政　法　院　裁　定
　　　　　　　　　　　　　　　　　　 96年度裁字第00397號
抗　告　人　甲○○
上列抗告人因與相對人財政部臺灣省中區國稅局間確認公法上法
律關係不成立事件，對於中華民國95年6月20日臺中高等行政法
院95年度訴字第205號裁定，提起抗告。本院裁定如下︰
    主  文
抗告駁回。
抗告訴訟費用由抗告人負擔。
    理  由
一、本件抗告人係勝騰鋁業社負責人，其民國（下同）85及86年
    度綜合所得稅結算申報，經相對人依查得資料分別核定取自
    勝騰鋁業社營利所得新臺幣（下同）473萬9,026元及370萬
    5,971元，併入綜合所得總額，補徵綜合所得稅各114萬0,42
    3元及76萬3,172元，並另處以罰鍰57萬0,200元及76萬2,600
    元。嗣因相對人所屬沙鹿稽徵所就其欠繳之85年度罰鍰及86
    年度本稅、滯納金及罰鍰移送法務部行政執行署彰化行政執
    行處強制執行，並將上開移送書轉知抗告人。抗告人不服，
    向原審提起確認相對人對抗告人欠繳85年度綜合所得稅罰鍰
    債權57萬0,200元、86年度綜合所得稅本稅債權76萬3,172元
    、86年度綜合所得稅罰鍰債權76萬2,600元之債權不成立。
    經原裁定以：抗告人請求確認者，係相對人對於抗告人所為
    85年度罰鍰、86年度本稅及罰鍰等處分，所生之稅捐及罰鍰
    債權均不成立，而屬確認公法上法律關係不成立訴訟。惟公
    法上之法律關係因行政機關之處分而發生者，當事人如對之
    有所爭執，本應提起撤銷訴訟，請求撤銷行政機關之原處分
    ，如因獲撤銷原處分之結果，則該法律關係自然變更或消滅
    。是抗告人如不服相對人之課稅及罰鍰處分，自應於法定期
    間向相對人申請復查，以為救濟。是其提起之確認訴訟，依
    行政訴訟法第6條第3項規定，顯非合法等語，而依行政訴訟
    法第107條第1項第10款規定，駁回抗告人在原審之訴。
二、本件抗告意旨略謂：抗告人於原審曾就逾越提起撤銷訴訟之
    期間，而以確認訴訟請求是否適法之爭點提出論述，並援引
    臺北高等行政法院92年度訴字第4781號判決意旨，以為佐證
    ；然原判決認為抗告人此主張不可採，惟卻未於理由中敘明
    不足採納之理由，是原裁定顯有判決不備理由之違誤。另相
    對人係以抗告人為「甲○○即勝騰鋁業社」負責人，而課徵
    抗告人系爭綜合所得稅及罰鍰，然抗告人實際上僅係「甲○
    ○即勝騰鋁業社」之掛名負責人，並未實際以上開商號名義
    為任何交易行為，更無本於該交易之所得收入，故相對人以
    抗告人為課稅對象，有違實質課稅原則、司法院釋字第415
    號、第420號、第438號、第500號解釋及本院91年度判字第1
    814號判決云云，而訴請廢棄原裁定，確認上述稅捐及罰鍰
    債權不成立。
三、本院按：「確認公法上法律關係成立或不成立，於原告得提
    起撤銷之訴者，不得提起之。」為行政訴訟法第6條第3項所
    明定。查本條項乃鑑於確認公法上法律關係成立或不成立之
    訴訟，係撤銷訴訟之補充制度，故得提起撤銷訴訟者，即無
    准予提起確認訴訟之必要而為之規範。經查：本件抗告人係
    因欠繳85年度綜合所得稅罰鍰及86年度綜合所得稅本稅、罰
    鍰，遭相對人所屬沙鹿稽徵所移送強制執行後，以其並非「
    甲○○即勝騰鋁業社」之實際負責人，並無系爭營利所得為
    由，向原審法院提起確認該等本稅及罰鍰債權不成立之訴；
    可知，抗告人係因就相對人對其核課86年度綜合所得稅本稅
    及處以85年度及86年度綜合所得稅罰鍰之處分是否適法有所
    爭議，而向原審法院提起本件確認該等稅捐及罰鍰債權不成
    立之訴；然就相對人所為核課稅捐及處以罰鍰處分不服，依
    稅捐稽徵法第35條、訴願法第1條及行政訴訟法第4條規定，
    係應循提起復查、訴願及提起撤銷訴訟之程序為救濟，故抗
    告人逕向原審法院提起確認公法上法律關係不成立之訴，原
    審法院認其起訴不備其他要件，依上開所述，即無不合。至
    抗告人援引之臺北高等行政法院92年度訴字第4781號判決，
    不僅是係針對與本件不同爭點之確認行政處分無效訴訟而為
    之判決，且抗告人所援引關於確認訴訟起訴期間部分之論述
    ，更與原裁定駁回抗告人在原審之訴之理由無涉，故抗告意
    旨執其一己之歧異見解，據為指摘，自無可採。綜上所述，
    本件抗告難認有理由，應予駁回。又本件抗告既無理由，故
    抗告意旨關於實體爭議部分之主張，本院即無再予審究之必
    要，併予指明。
四、依行政訴訟法第104條、民事訴訟法第95條、第78條，裁定
    如主文。
中　　華　　民　　國　　96　　年　　2　　 月　　14　　日
                  第二庭審判長法  官　高　啟　燦
                              法  官  黃　璽　君
                              法  官　廖　宏　明
                              法  官　楊　惠　欽
                              法  官　林　樹　埔
以  上  正  本  證  明  與  原  本  無  異
中　　華　　民　　國　　96　　年　　2　　 月　　14　　日
　　　　　　　　　　　　　　　書記官　張　雅　琴
